臺灣新北地方法院民事判決
111年度訴字第1880號
原      告  邱樹泉  
訴訟代理人  林月雪律師
被      告  邱垂益  
訴訟代理人  劉大正律師
上列當事人間給付配當金事件，本院於民國111年11月25日言詞
辯論終結，判決如下：
    主  文
原告之訴及假執行之聲請均駁回。
訴訟費用由原告負擔。
    事實及理由
一、原告起訴主張：
  ㈠請求權基礎：祭祀公業邱道陞管理暨組織規約（下稱管理暨
    組織規約）（原證1）。
  ㈡兩造均是祭祀公業邱道陞世尊會份之後裔，原告之父邱創榮
    入嗣邱家輝傳承香火，承繼財產：
　⒈臺灣於日治時期有死後立嗣之習俗，即於被繼承人死亡後追
    立繼承人，其目的在於祭祀死者及承繼財產，並依繼承人之
    輩份，而以之為死者之過房子或過房孫。有臺灣高等法院臺
    中分院100年度重上字第64號民事判決可稽（原證2）。
　⒉祭祀公業邱道陞有21會名19會份，有管理暨組織規約可稽（
    詳原證1），兩造均是世尊會份之後裔，有107各會份委員名
    冊（原證3），世尊生有五子：詩類、詩德、詩榜、詩添、
    臣樣，因第一房詩類、第三房詩榜死亡均無子孫，由第二房
    詩德之子繼茂、龍申分別入嗣第一房詩類、第三房詩榜承繼
    香火；龍申死亡無子孫，由繼茂之四子傳滿入嗣龍申承繼香
    火；傳滿死亡無子孫，由繼茂三子傳海之五子家輝入嗣傳滿
    承繼香火，家輝死亡無子孫，由傳海之三子家乾之二子創榮
    入嗣家輝承繼香火，邱創榮生有三子：鉦凱、溪田、樹泉（
    即原告），有來臺祖世尊公派下世系表可稽（原證4），故
    原告之父邱創榮是承繼世尊之第三房詩榜香火，邱創榮於10
    1年1月27日死亡，有戶籍謄本可稽（原證5），邱創榮死亡
    後，由其子邱鉦凱、邱溪田、原告，承繼世尊之第三房詩榜
    香火。
  ㈢原告請求被告給付新台幣（下同）66萬6,667元。
　⒈按「各會份應得之祭祀款項，或財產之處理，須按已往慣例
    ，照各房應得數發放，本人及子孫絕不得挪用私佔或為難」
    ；「本公業每年收入，供祭祀、稅捐及維持公業必需開支外
    ，如有剩餘，除計畫保留外，得按各派下會份應有之持分，
    分攤與各會份祭祀之用」管理暨組織規約第5條後段、第16
    條分別有明文規定（詳原證1）。
　⒉祭祀公業邱道陞歷年來都會分派祭祀金，由兩造代表世尊會
    份領取，並依世尊公派下之詩類、詩德、詩榜、詩添、臣樣
    五大房來分配，各五分之一，長期以來均無人異議。祭祀公
    業邱道陞109年分派世尊會份有1,000萬元祭祀金，有祭祀公
    業法人桃園市邱道陞109年01-12月收支表（原證6）、切結
    書可稽（原證7），1,000萬元依往例分配五大房，各房200
    萬元，詎被告在108年10月5日開會擅自將應分配第三房詩榜
    （即原告之父邱創榮入嗣繼承香火）200萬元，以有爭議，
    保留200萬元，不分配，有109年10月5日會議紀錄（原證8）
    ，該會議不合法，並已違反管理暨組織規約第5條後段、第1
    6條之規定（詳原證1）。
　⒊世尊之第三房詩榜香火由原告之父邱創榮承繼，邱創榮死亡
    後，由其子邱鉦凱、邱溪田、原告承繼，應分配第三房詩榜
    200萬元，由邱鉦凱、邱溪田、原告3人平分，每人各66萬6,
    667元，故原告請求被告給付66萬6,667元。
  ㈣基上所陳，原告之父邱創榮入嗣第三房詩榜，祭祀死者及繼
    承財產，被告將應分配給第三房詩榜子孫200萬元予以保留
    不分配，並無理由，原告爰依管理暨組織規約第5條後段、
    第16條之規定，訴請被告給付配當金66萬6,667元。
  ㈤並聲明：
　⒈被告應連帶給付原告66萬6,667元及自起訴狀繕本送達翌日起
    至清償日止，按年息百分之5計算之利息。
  ⒉原告願供擔保，請准宣告假執行。
二、被告答辯：
  ㈠被告並不等同「祭祀公業法人桃園市邱道陞」或「祭祀公業
    法人桃園市邱道陞世尊會份」：　
  ⒈由原告起訴所稱：「祭祀公業邱道陞歷年來都會分派祭祀金
    ，由兩造代表世尊會份領取」等語（起訴狀第2頁第15至6行
    ）及其所提出「原證3：107各會份委員名冊」，兩造只是祭
    祀公業法人桃園市邱道陞「世尊會份」之代表（委員）參與
    祭祀公業祭祀公業法人邱道陞之管理而已。
  ⒉又祭祀公業法人桃園市邱道陞所發給祭祀金1,000萬元之對象
    係祭祀公業法人桃園市邱道陞「世尊會份」，並非被告或原
    告個人，而僅由兩造代表「世尊會份」領取。
　⒊因此，被告並不等同「祭祀公業法人桃園市邱道陞」或「祭
    祀公業法人桃園市邱道陞世尊會份」，是原告起訴請求被告
    給付配當金，顯有違誤。　
  ㈡「祭祀公業法人桃園市邱道陞世尊會份」係依「邱氏宗親會
    議紀錄（109年10月5日）第四次會議」暫時保留系爭200萬
    元：　
  ⒈查「祭祀公業法人桃園市邱道陞世尊會份」於109年10月5日
    ，就如何分配「八德祖厝祭祀公業發放世尊公派下員計新台
    幣壹仟萬元」乙事達成如原證8之決議，其中第1項部分「1.
    其中一房有爭議（邱樹泉主張）暫時保留專戶貳佰萬元正，
    待日後協調後，再行分配」，即係本件系爭200萬元部分。
  ⒉既然「祭祀公業法人桃園市邱道陞世尊會份」之派下員對於
    「詩榜之繼承人是否係龍申→傳滿→家輝→創榮」及「原告之
    父邱創榮是否入嗣邱家輝傳承香火」有所爭議（因由原告所
    提出原證５之戶籍謄本可知，其父邱創榮之被繼承人係邱家
    乾），而原告亦無法提出具體事證以資證明，自來待「祭祀
    公業法人桃園市邱道陞世尊會份」之派下員「日後協調後，
    再行分配」。
  ⒊詎原告不在「祭祀公業法人桃園市邱道陞世尊會份」之派下
    員會議上提出具體事證以資證明，也不待「日後協調」，即
    逕以被告為對象而提起本件訴訟，顯無理由。
  ㈢原告固依祭祀公業邱道陞管理暨組織規約第5條後段、第16條
    之規定向被告請求給付配當金，惟被告並非「祭祀公業邱道
    陞」或「祭祀公業法人桃園市邱道陞」或「祭祀公業法人桃
    園市邱道陞世尊會份」，是原告起訴向被告請求給付配當金
    ，顯有違誤。況祭祀公業法人桃園市邱道陞所發給祭祀金1,
    000萬元之對象係祭祀公業法人桃園市邱道陞「世尊會份」
    ，而「世尊會份」亦非訴訟法上「非法人團體」。
  ㈣被告否認「原證4：來臺祖世尊公派下世系表」主因：
  ⒈因「祭祀公業法人桃園市邱道陞」各會份之代表（委員）對
    於本身之會份派下員之變動較為熟悉，是各會份派下世系表
    之更正係由各會份之代表（委員）為之。
  ⒉而「世尊會份」原由原告1人代表，因此「來臺祖世尊公派下
    世系表」之更正係由原告為之，惟並非真正。例如：第四房
    「詩添」部分現已無後代，惟原告仍列一堆人為派下員（見
    原證4第3張）。
　㈤被告上次開庭之所以說「過去這麼多年原告他們都分五分之
    四，我們只分五分之一」主因：
  ⒈查「世尊會份」原由原告1人代表，而原告以前均以「世尊會
    份」有五房（詩類、詩德、詩榜、詩添及臣樣）為由，只發
    給被告所隸屬之「臣樣」五分之一。
  ⒉至其餘之五分之四，原告除自己1房外並未發給其他三房，獨
    吞入己。
  ㈥原告「一子參祧」並非只是「一子雙祧」：
  ⒈原告固稱：「原證11，邱創榮出嗣家房、家輝，且我們提出
    高院判決，一子可以雙祧，並非不可」云云（本院卷第118
    頁）。
  ⒉惟由原告所提「原證4：來臺祖世尊公派下世系表」所示，原
    告之祖先「繼茂」係入嗣「詩類」，而原告之父「創榮」又
    入嗣「家房」、「家輝」（見原證4第1張），則原告已是「
    一子參祧」並非只是「一子雙祧」而已。
  ⒊況原告就其父「創榮」入嗣「家房」、「家輝」部分，始終
    並未舉證以實其說。
  ㈦被告係依「祭祀公業法人桃園市邱道陞世尊派下員110年10月
    20日會議紀錄」之決議履行：　
  ⒈查「祭祀公業法人桃園市邱道陞世尊派下員」既於110年10月
    20日開會並已達成決議（本院卷第89頁），其上又有原告之
    兄弟「邱鉦凱」簽名，被告只得依該決議履行。
  ⒉若原告認為不合法，自應向「祭祀公業邱道陞」或「祭祀公
    業法人桃園市邱道陞」或「祭祀公業法人桃園市邱道陞世尊
    會份」爭取或反應（讓宗親來決定誰是誰非），而不是向被
    告請求。
  ㈧並聲明：
  ⒈原告之訴及假執行之聲請均駁回。
  ⒉如受不利判決，願供擔保請准宣告免為假執行。
三、查本件祭祀公業邱道陞（應即祭祀公業法人桃園市邱道陞）
    有21會名19會份，兩造均係祭祀公業邱道陞世尊會份（應即
    祭祀公業法人桃園市邱道陞世尊會份）之後裔，祭祀公業邱
    道陞109年分派世尊會份有1,000萬元祭祀金之事實，有祭祀
    公業邱道陞管理暨組織規約、107各會份委員名冊、祭祀公
    業法人桃園市邱道陞109年01-12月收支表、切結書等件為證
    ，且為被告所不爭執，堪信為真實。
四、原告主張上開1,000萬元之祭祀金，依往例分配五大房，各
    房200萬元，詎被告在108年10月5日開會擅自將應分配第三
    房詩榜（即原告之父邱創榮入嗣繼承香火）200萬元，以有
    爭議而保留200萬元不分配，因邱創榮死亡後，由其子邱鉦
    凱、邱溪田、原告承繼，該200萬元應由邱鉦凱、邱溪田、
    原告3人平分，每人各66萬6,667元，故原告自得依祭祀公業
    邱道陞管理暨組織規約第5條後段、第16條規定，請求被告
    給付66萬6,667元等情。則為被告所否認，並以前開情詞置
    辯。經查：
  ㈠按「各會份應得之祭祀款項，或財產之處理，須按已往慣例
    ，照各房應得數發放，本人及子孫絕不得挪用私佔或為難」
    ；「本公業每年收入，供祭祀、稅捐及維持公業必需開支外
    ，如有剩餘，除計畫保留外，得按各派下會份應有之持分，
    分攤與各會份祭祀之用」，祭祀公業邱道陞管理暨組織規約
    第5條後段、第16條分別定有明文。是本件1,000萬元祭祀金
    應為祭祀公業邱道陞所有，而得按各派下會份應有之持分，
    分攤與各會份祭祀之用，且各會份應得之祭祀款項須按已往
    慣例，照各房應得數發放。
　㈡原告固主張被告在108年10月5日開會擅自將應分配第三房詩
    榜（即原告之父邱創榮入嗣繼承香火）200萬元，以有爭議
    而保留200萬元不分配，因邱創榮死亡後，由其子邱鉦凱、
    邱溪田、原告承繼，該200萬元應由邱鉦凱、邱溪田、原告3
    人平分，每人各66萬6,667元，故原告自得依祭祀公業邱道
    陞管理暨組織規約第5條後段、第16條之規定，請求被告給
    付66萬6,667元云云。惟查，本件原告主張前揭應分配第三
    房詩榜之200萬元祭祀金，本為祭祀公業邱道陞（即祭祀公
    業法人桃園市邱道陞）所有，而依祭祀公業邱道陞管理暨組
    織規約第5條後段、第16條規定分配予祭祀公業邱道陞世尊
    會份（即祭祀公業法人桃園市邱道陞世尊會份），倘原告確
    得分配其中66萬6,667元，依上開規定，自應向祭祀公業邱
    道陞（即祭祀公業法人桃園市邱道陞），或祭祀公業邱道陞
    世尊會份（即祭祀公業法人桃園市邱道陞世尊會份）請求，
    若原告所稱應分配第三房詩榜之200萬元祭祀金，現遭被告
    扣留不發放，亦屬被告有無侵占祭祀公業邱道陞（即祭祀公
    業法人桃園市邱道陞）或祭祀公業邱道陞世尊會份（即祭祀
    公業法人桃園市邱道陞世尊會份）所有祭祀金之問題，而應
    由祭祀公業邱道陞（即祭祀公業法人桃園市邱道陞）或祭祀
    公業邱道陞世尊會份（即祭祀公業法人桃園市邱道陞世尊會
    份）向被告請求後，再依上開規定發放予原告，乃原告逕依
    上開規定請求被告給付配當金66萬6,667元，顯屬無據，不
    應准許。
五、從而，本件原告依祭祀公業邱道陞管理暨組織規約第5條後
    段、第16條規定，請求被告應給付原告66萬6,667元，及自
    起訴狀繕本送達翌日起至清償日止，按年息5%計算利息，為
    無理由，應予駁回。又原告之訴既經駁回，其假執行之聲請
    已失依附，應併駁回。
六、本件事證已臻明確，兩造其餘主張及攻擊防禦方法，核與判
    決結果不生影響，爰不一一論述，附此敘明。
七、訴訟費用負擔之依據：民事訴訟法第78條。
中　　華　　民　　國　　111 　年　　12　　月　　16　　日
                  民事第五庭    法　官　連士綱
以上正本係照原本作成
如對本判決上訴，須於判決送達後20日內向本院提出上訴狀。如
委任律師提起上訴者，應一併繳納上訴審裁判費。
中　　華　　民　　國　　111 　年　　12　　月　　19　　日
                                書記官　游曉婷